【裁判字號】    97,訴,1037
【裁判日期】    971114
【裁判案由】    損害賠償
【裁判全文】
臺灣高雄地方法院民事判決              97年度訴字第1037號
原      告  丙○○
訴訟代理人  石繼志律師
            邱超偉律師
複代理人    乙○○
被      告  甲○○
上列當事人間請求損害賠償事件，本院於民國97年10月31日言詞
辯論終結，判決如下：
  主  文
被告應給付原告新臺幣壹佰捌拾捌萬參仟柒佰陸拾柒元，及自民
國九十七年二月二十七日起至清償日止，按週年利率百分之五計
算之利息。
原告其餘之訴駁回。
訴訟費用由被告負擔五分之三，餘由原告負擔。
本判決關於被告勝訴部分，於原告以新臺幣陸拾貳萬捌仟元供擔
保後，得假執行。但被告如以新臺幣壹佰捌拾捌萬參仟柒佰陸拾
柒元為原告預供擔保後，得免為假執行。
原告其餘假執行之聲請駁回。
    事實及理由
一、本件被告經合法通知，未於最後言詞辯論期日到場，核無民
    事訴訟法第386 條所列各款情形，爰依原告之聲請，由其一
    造辯論而為判決。
二、按訴狀送達後，原告不得將原訴變更或追加他訴，但擴張或
    減縮應受判決事項之聲明者，不在此限，民事訴訟法第255
    條第1 項第3 款定有明文。本件原告起訴時原請求判令被告
    應給付原告550 天之看護費用即新臺幣（下同）1,100,000
    元（每日以2,000 元計算），嗣於最後言辯論期日當庭減縮
    為僅請求473 天之看護費用即946,000 元，此有本院97年10
    月31日言詞辯論筆錄（見本院卷第87頁）可憑，依前揭規定
    ，核屬減縮應受判決事項之聲明，自應准許。
三、原告主張：被告於民國95年8 月1 日零時27分許，酒後駕駛
    車號6K-8922 號自小客車，沿國道1 號公路北向行駛，行經
    368. 2公里處，未注意車前狀況及兩車併行間隔，過失撞擊
    正在施工之原告，致原告受有左、右脛腓骨開放性粉碎性骨
    折、右踝骨折、右大腿撕裂傷、右手撕裂傷、下顎撕裂傷等
    傷害（下稱系爭交通事故），並因此支出醫療費用953,787
    元、自95年8 月1 日起至96年11月16日止共473 日之看護費
    用946,000 元（每日看護費以2,000 元計算）、工作及收入
    損失509,400 元，並造成原告受有非財產上100 萬元之精神
    損害。為此，爰依民法第184 條第1 項、第191 條之2 前段
    、第193 條第1 項、第195 條侵權行為之法律關係提起本訴
    。並聲明：（一）被告應給付原告3,409,187 元，及自起訴
    狀繕本送達翌日起至清償日止，按年息百分之5 計算之利息
    。（二）願供擔保，請准宣告假執行。
四、被告未於最後言詞辯論期日到場，惟據其所提書狀及前曾到
    庭之陳述略以：伊就系爭交通事雖有過失，惟現場未設有施
    工之警示設備，原告亦與有過失，又原告請求之賠償金額過
    高，且伊在系爭交通事故發生後已有給付慰問金等語，資為
    抗辯。並聲明：（一）原告之訴駁回。（二）如受不利判決
    ，願供擔保請准免宣告假執行。
五、本件兩造爭執及不爭執事項
(一)不爭執部分：
 1、被告於95年8 月1 日零時27分許，酒後駕駛車號6K-8922 號
    自小客車，沿國道1 號公路北向行駛，行經368.2 公里處，
    因未注意車前狀況及兩車併行間隔，過失撞擊正在施工之原
    告，致原告受有左、右脛腓骨開放性粉碎性骨折（傷口分別
    約12×5 公分、4 ×1 公分）、右踝骨折、右大腿撕裂傷（
    傷口約12×4 公分）、右手撕裂傷（傷口約4 ×1 公分）、
    下顎撕裂傷（傷口約1 ×1 公分）等傷害，經警到場處理，
    當場測得被告呼氣酒精濃度達每公升1.01毫克（酒後不能安
    全駕駛動力交工具犯行，業經本院判處有期徒刑3 月確定）
    。
 2、嗣原告就系爭交通事故對被告提出告訴，經檢察官偵查後，
    認被告就系爭交通事故致原告受有上開傷勢，確有酒後駕車
    、未注意車前狀況及兩車併行間隔之過失，認被告涉犯業務
    過失罪嫌，以96年度偵字第3654號聲請簡易判決處刑，並經
    本院以96年度交簡字第2948號判處有期徒刑6 月，減為有期
    徒刑3 月，如易科罰金，以1 千元折算1 日確定（見本院雄
    調字第146 號卷《下稱調解卷》第15頁至第20頁）。
 3、原告因系爭交通事故所受上開傷勢就醫之醫療費用為953,78
    7 元（含健保給付金額及自付金額，見調解卷第2 頁、本院
    卷第59頁至第61頁）。
 4、原告因系爭交通事故已由財團法人交汽車交通事故特別補償
    基金補償399,420 元（見本院卷第42頁、第43頁、第92頁）
    。
(二)爭執事項：
  1.原告就系爭交通事故之發生是否與有過失?
  2.原告依侵權行為之法律關係得請求之各項損害賠償金額若干
    （含醫療費用、看護費用、減少工收作收入損失及精神上損
    害賠償）？
六、本院得心證之理由：
(一)原告就系爭交通事故之發生是否與有過失?
    被告辯稱原告於現場未設有施工之警示設備，致其不察而撞
    傷原告，則原告就此部分與有過失等語，資為抗辯。惟查，
    原告陳稱：車禍發生當時，伊在工程車右側車尾前擺設交通
    椎，被告的車輛就撞到伊及工程車等語（見本院卷第87頁）
    ，而證人即案發時與原告一同施工之同事陳佳立於偵查中證
    稱：當時工程車已經停下來，我坐在工程車車斗上，當時我
    正在拿交通椎給在道路上的丙○○擺放，才擺放一下子而已
    ，就看到被告的車子從外車道一直搖擺並偏進來就撞到我們
    等語（見96年度偵字第3654號卷第15頁），另證人即當時工
    程車之駕駛張福地於偵查中亦證稱：車禍當時，工程車已經
    停在原定施工之內線車道並停車，我車剛停下一段時間，就
    有聽到撞擊聲且車子有頓了一下，隨後聽到叫聲，對方的車
    子是撞到我右後方的車斗等語（見96年度偵字第36 54 號卷
    第15頁），均核與原告上開所述相符，堪認原告前揭所述，
    應屬實情。又原告主張當時之施工工程，業經報請有關單位
    核准施工，有其提出之交通部臺灣區○道○○○路局南區工
    程處岡山工務段施工通報單附卷為憑（見本院卷第80頁），
    且證人即張福地於偵查中證稱：車禍當時工程車後面有LED
    閃光燈，有劃箭頭等語明確（見96年度偵字第3654號卷第15
    頁），核與本件刑案偵查卷宗所附車禍現場照片所示工程車
    後方LED 燈亮起右箭頭，用以警示後方車輛改於外側車道行
    駛乙情（見本案刑事卷宗警卷第19頁）相吻合，據此足認原
    告於車禍現場之內側車道施工，係經核准施工之工程，且於
    準備施工當時工程車確已亮起車輛改道之LED 燈光警示，應
    無疑義，則被告辯稱原告施工之工程未設置警示設備等語，
    顯不足採。從而，原告於事發時在停放於內側車道之工程車
    右側車尾後方擺放安全椎，現場既已設有LED 改道警示燈號
    ，被告竟仍自外側車道駛入正在準備施工之內側車道而撞及
    原告，即難認原告就系爭交通事故有何與過失責任，被告自
    應就系爭交通事故負全部之過失責任。
(二)原告基於侵權行為之法律關係得請求被告賠償之項目及金額
    為若干？
    按因故意或過失，不法侵害他人權利者，應負損害賠償責任
    。又汽車、機車或其他非依軌道行駛之動力車輛，在使用中
    加損害於他人者，駕駛人應賠償因此所生之損害。不法侵害
    他人之身體或健康者，對於被害人因此喪失或減少勞動能力
    或增加生活上之需要時，應負損害賠償責任。不法侵害他人
    之身體、健康、名譽、自由、信用、隱私、貞操、或不法侵
    害其他人格法益而情節重大者，被害人雖非財產上損害，亦
    得請求賠償相當之金額，民法第184 條第1 項前段、第191
    條之2 、第193 條第1 項、第195 條第1 項前段分別規定甚
    詳。本件被告於上開時、地駕車有未注意車前狀況及兩車併
    行間隔之過失，因而致原告受有上開傷勢乙情，業經被告自
    認在卷（見本院卷第23頁），被告既因過失不法侵害原告之
    身體、健康，且原告就系爭交通事故並無與有過失，是被告
    應負全部過失責任，已如前述，則原告請求被告依上開規定
    負完全之損害賠償責任，洵屬有據。茲就原告請求賠償之各
    項金額是否准許，分述如下：
 1、醫藥費用部分：
    原告主張其遭被告撞傷後分別於國軍高雄總醫院、長庚紀念
    醫院林口分院、桃園分院住院接受手術、復健等治療，已支
    出醫療費用共計953,787 元（包含於長庚醫院就醫支出之自
    付額106,226 元、於國軍高雄總醫院就醫支出之自付額52,3
    42元以及健保給付金額820,833 元），業據其提出醫療費用
    收據為證（見調解卷第21頁至第30頁），並與長庚紀念醫院
    林口醫院97年6 月25日（97）長庚院法字第0530號函覆內容
    相符（見本院卷第54頁），且被告亦未針對原告上開醫療費
    用金額予以爭執，堪信被告上開醫療費用均係因系爭交通事
    故所支出。又按全民健康保險法為保險法之特別法，依特別
    法優於普通法之原則，全民健康保險法第82條應優先於保險
    法第135 、第103 條之規定而為適用，從而，依該條規定，
    全民健康保險之被保險人因發生汽車交通事故之保險事故，
    而對第三人有損害賠償請求權者，全民健康保險之保險人於
    提供保險給付後，得向強制汽車責任險之保險人代位請求該
    項給付，而依強制汽車責任保險法第32條規定，於該範圍內
    ，加害人或強制汽車責任保險之被保險人之損害賠償責任即
    因而解免，全民健康保險被保險人對於加害人之損害賠償請
    求權亦因而喪失，固經最高法院著有88年度台上字第353 號
    判決意旨闡釋在案。惟於加害人未投保強制汽車責任險之情
    況下，被害人雖得依強制汽車責任保險法第40條第2 項規定
    ，向財團法人汽車交通事故特別補償基金請求補償，然該基
    金所為補償之傷害醫療費用給付，不包括全民健康保險之給
    付金額，為強制汽車責任保險法第40條第6 項所明定，易言
    之，就全民健康保險之醫療給付部分，特別補償基金並不予
    補償，而與一般強制汽車責任險之理賠金額包含健保給付之
    醫療費用乙情有所不同，則依強制汽車責任保險法第42條規
    定，加害人因特別補償基金所為補償而得視為加害人損害賠
    償金額之一部分，即未包含健保醫療給付部分，加害人此部
    損害賠償義務自仍未因而免除，而在法無明文規定被害人此
    部分損害賠償請求權應由全民健康保險之保險人代行使之情
    況下，應回歸保險法第135 條準用第103 條規定，即傷害保
    險不適用保險法第53條之代位規定，換言之，全民健康保險
    之保險人給付傷害醫療費用金額後，無從代位取得被害人對
    加害人之損害賠償請求權，參以被害人基於支付全民健康保
    險費用所得之健保醫療給付，與加害人因侵權行為應負之醫
    療費用損害賠償義務，兩者間並不生損益相抵之問題，被害
    人就此部分之損害賠償請求權，殊不因受領保險給付而喪失
    （最高法院68年台上字第42號判例意旨參照），是而，於加
    害人未投保汽車強制責任險時，被害人受領健保給付之醫療
    費用後，仍得向加害人請求該部分費用損失。查本件被告就
    肇事車輛並未投保強制汽車責任險，被害人係經財團法人汽
    車交通事故特別補償基金予以補償乙情，為被告所不爭執，
    並有財團法人汽車交通事故特別補償基金補償發字第097030
    0418號函文及被害人之華南商業銀行存摺影本在卷可憑（見
    本院卷第47頁、第92頁），是原告請求被告給付包含健保醫
    療給付及自付額共計953,787 元之醫療費用損害，依前揭說
    明，即屬有據。
 2、薪資損失：
    本件原告主張於事故發生前即任職於國升營造工程股份有限
    公司（以下簡稱國升公司），為道路施工工程及維修人員，
    每月薪資28,300元，因系爭交通事故自95年8 月1 日起至97
    年1 月31日止，無法工作而受有工作損失共計509,400 元等
    語，並提出被告於國升公司任職之平均薪資表為證（見調解
    卷第32頁）。然經本院函詢原告任職之國升公司，關於原告
    是否於系爭交通事故後即未領取薪資乙事，該公司函覆稱：
    「因原告係執行業務而受有嚴重傷害，陳報人公司本於勞資
    相關法規之職災規定，自95年8 月起迄今，仍按月匯款給付
    工資予原告。」等語，並檢附該公司自95年8 月起至97年5
    月止仍繼續給付原告每月薪資28,300元之薪資明細表佐證（
    見本院卷第38頁）。依上開函文及所附薪資明細表，原告雖
    因系爭交通事故而未能至國升公司工作，然其薪資未有遭任
    職單位扣減之情，仍持續受領原本每月薪資，是原告主張其
    因系爭交通事故受傷而自95年8 月1 日起至97年1 月31日未
    能工作，受有工作收入損失共計509,400 元等語，自無理由
    ，不應准許。
 3、看護費用：
    原告於95年8 月1 日因系爭交通事故受傷後，當日送往國軍
    高雄總醫院急診住院，並進行各項治療手術，於10月11日轉
    至長庚紀念醫院桃園分院住院治療，於同年11月17日轉至長
    庚紀念醫院林口分院住院手術治療，又於同年11月30日續轉
    桃園分院住院治療，出院後，復於96年3 月2 日、96年4 月
    16日至長庚紀念醫院桃園分院住院接受手術及復健等治療，
    截至96年5 月23日止，原告仍無法行走，日常生活起居需人
    照料等情，業據原告提出之國軍高雄總醫院驗傷診斷書、診
    斷證明書、長庚紀念醫院桃園分院、林口分院診斷證明書等
    為證（見本院卷第9 頁至第14頁），且關於原告是否因系爭
    交通事故需由人看護及其期間，長庚紀念醫院林口分院於97
    年8 月11日以（97）長庚院法字第0552號函覆本院稱：「據
    病歷記載，黃君（即原告）上肢功能雖正常，但因雙下肢骨
    折合併感染致無法獨立正常行走，行動仍需輔具或他人協助
    ，就醫學而言，評估病患自95年11月17日起約乙年期間需他
    人全日照護其日常生活，惟仍應以病患實際病情為準。」（
    見本院卷第68頁），輔以原告於本院最後言詞辯論到庭時仍
    乘坐輪椅，而無法自行走動乙情以觀，堪認原告因系爭交通
    事故所受下肢傷勢情形，自95年8 月1 日發生系爭交通事故
    起至96年11月16日止之期間，有因無法行走而日常生活起居
    均需旁人全日照料看護之情形，則原告陳稱上開期間無法自
    理生活而須由其家人全日代為照護，堪予採信。又原告於上
    開期間係由其母親看護，業經原告陳明在卷（見本院卷第87
    頁），而此項由親屬代為照顧被害人起居所付出之勞力，非
    不能評價為金錢之請求，且此種親屬間基於親誼恩惠所付出
    之勞力，不能加惠於加害人，自得認被害人有相當看護費之
    損害，得向加害人請求賠償（最高法院89年度臺上字第1749
    號判決、94年度臺上字第1543號判決意旨參照），則原告請
    求95年8 月1 日起至96年11月16日止共計473 日之全日看護
    費損失，即屬有據。而原告主張目前看護費用行情為每日24
    小時2,400 元，固提出高雄市醫院看護工職業工會函文為憑
    （見調解卷第31頁），然依原告所受傷勢情形，係下肢受傷
    無法行走，所需照護主要是須由他人代為協助移動，非如植
    物人因全無意識知覺故其進食、排泄、梳洗等所有生活事項
    均須由他人代為之情，是本院斟酌原告受傷情狀、看護需求
    及看護者為親屬之身分關係等節，認原告因傷由其親屬看護
    所受有之看護費損失，以每日1,000 元計算，較為合理，則
    原告得請求之看護費用損失即為473,000 元（計算式：1,00
    0 ×473 ＝473,000） ，故原告請求被告賠償看護費用473,
    000 元，洵屬有據，其逾此範圍之請求，則屬無據，尚難准
    許。
 4、精神損害慰撫金：
    按慰撫金之賠償其核給之標準固與財產上損害之計算不同，
    然非不可斟酌雙方身分資力與加害程度，及其他各種情形核
    定相當之數額，最高法院51年台上字第223 號判例可資參照
    。經查，原告於本件侵權行為發生時年滿25歲（69年12月25
    日生），正值具勞動能力之壯年，其受有前述傷害，迄今仍
    無法行走，而被告先前所提書狀及到庭時之陳述，並未爭執
    上情，堪認原告因系爭交通事故所受傷勢，已對其生活上造
    成極大不便與影響，是原告主張其精神上受有極大之痛苦，
    堪值採信。又原告為大專畢業，原從事營造工作，擔任助理
    工程師，平均每月收入30,000元，名下僅有84年出廠之汽車
    1 部；被告為高職畢業，現待業中而無收入，先前從事五金
    買賣，每月收入約30,000元，名下無任何不動產，業據兩造
    陳明在卷（見本院卷第44頁），並有兩造93年至95年稅務電
    子閘門財產所得調件明細表在卷可參（見本院卷第9 頁至第
    17頁）。本院審酌原告教育程度、經濟狀況、受傷程度及被
    告教育程度、經濟能力及本件過失情節等上情，認原告請求
    精神慰撫金100 萬元，尚屬過高，應以80萬元，較為允當，
    逾此部分之請求，不能准許。
 5、綜上所述，原告得向被告請求之金額應為2,226,787 元（計
    算式：醫療費用953,787 元＋看護費用473,000 元＋精神慰
    撫金800,000 元＝2,226,787 元）。惟原告就系爭交通事故
    已業領得財團法人汽車交通事故特別補償基金給付之339,42
    0 元補償金，有上開財團法人汽車交通事故特別補償基金函
    文在卷可證，且為被告不爭執，已如前述，依強制汽車責任
    保險法第42條第1 項之規定，該部分補償視為損害賠償義務
    人之損害賠償金額之一部分，損害賠償義務人受賠償請求時
    ，得扣除之；又原告自承系爭交通事故發生後曾經收受被告
    給付之慰問金3,600 元（見本院卷第87頁），此金額屬被告
    先行賠償之金額，亦應予以扣抵；是經扣除上開2 筆金額後
    ，原告就系爭交通事故得請求被告賠償之金額即為1,883,76
    7 元。
七、綜上，原告依侵權行為損害賠償請求權請求被告應給付1,88
    3,767 元，及自本件民事起訴狀繕本送達被告翌日即97年2
    月27日起，按週年利率5%計算之法定遲延利息，洵屬有據，
    自應予以准許，至其逾此範圍外之請求，則屬無據，應予駁
    回。
八、本件原告勝訴部分，兩造分別陳明願供擔保聲請准予宣告假
    執行或免為假執行，核無不合，爰分別酌定相當之擔保金額
    ，予以准許。至原告敗訴部分，其假執行之聲請失所附麗，
    應予駁回。
九、本件事證已臻明確，兩造其餘攻擊防禦方法，於本院審酌後
    ，認與判決結果不生影響，爰不一一論述，併此敘明。
十、據上論結，本件原告之訴為一部有理由，一部無理由，依民
    事訴訟法第385 條第1 項、第79條、第390 條第2 項、第
    392 條第2 項，判決如主文。
中    華    民    國    97    年    11    月    14    日
                  民事第三庭審判長法  官  楊國祥
                                  法  官  李怡諄
                                  法  官  林書慧
正本係照原本作成。
如不服本判決，應於送達後20日內，向本院提出上訴狀並表明上
訴理由，如於本判決送達前提起上訴者，應於判決送達後10日內
補提上訴理由書（須附繕本）。
中    華    民    國    97    年    11    月    14    日
                                書記官  莊豐源


司法院資訊處製作；財團法人民間司法改革基金會備份。
